臺灣臺南地方法院刑事判決
111年度金訴字第526號
公  訴  人  臺灣臺南地方檢察署檢察官
被      告  蕭旺全


上列被告因洗錢防制法等案件，經檢察官提起公訴（111年度偵
緝字第699號、第700號、第701號），被告於準備程序時為有罪
陳述，經本院裁定由受命法官獨任以簡式審判程序審理，判決如
下：
    主  文
丁○○幫助犯洗錢防制法第十四條第一項之洗錢罪，處有期徒刑參
月，併科罰金新臺幣壹萬元，罰金如易服勞役，以新臺幣壹仟元
折算壹日。
    事  實
一、丁○○可預見將個人金融帳戶之金融卡及密碼等資料交與他人
    ，可能幫助他人作為詐欺取財之用，亦可能因其提供金融帳
    戶之行為，幫助他人掩飾、隱匿特定犯罪所得之本質及去向
    而製造金流斷點，仍基於縱如此發生亦不違背其本意之不確
    定故意，於民國110年10月9日前某日，在不詳地點，將其所
    申設之中華郵政山上郵局帳號000-00000000000000號帳戶(
    下稱本案帳戶)之金融卡及密碼交與真實姓名年籍不詳之詐
    欺集團成員（無證據顯示為未成年人）使用，以此方式容任
    他人使用本案帳戶資料作為詐欺取財及洗錢之工具。嗣不詳
    詐欺集團成員（均無證據顯示為未成年人）取得本案帳戶資
    料後，即共同意圖為自己不法之所有，基於詐欺取財及掩飾
    、隱匿特定犯罪所得本質及去向以洗錢之犯意聯絡，由不詳
    詐欺集團成員為下列行為：(一)於110年10月9日15時40分許
    ，假冒LOFAN網路平台人員，以電話向乙○○佯稱：其日前所
    購買之商品誤設分期付款，須依指示操作取消云云，致乙○○
    陷於錯誤，於同日16時08分許、16時14分許，分別匯款新臺
    幣(下同)49,989元、49,989元至本案帳戶內；(二)於110年1
    0月9日18時50分許前某時，假冒CACO電商客服人員，以電話
    向甲○○佯稱：其被升級為高級會員，會被強制扣款，須依指
    示操作取消云云，致甲○○陷於錯誤，於110年10月9日18時50
    分許，匯款19,985元至本案帳戶內；(三)於110年10月9日15
    時37分許，假冒露蒂芬電商人員，以電話向丙○○佯稱：其日
    前所購買之商品誤設分期付款，須依指示操作取消云云，致
    丙○○陷於錯誤，於同日16時27分許（起訴書誤載為15時37分
    ，應予更正），匯款5元至本案帳戶內。嗣乙○○、甲○○、丙○○察覺受騙，報警處理，始查悉上情。
二、案經乙○○、甲○○分別訴由高雄市政府警察局六龜分局、臺南
    市政府警察局新化分局報告臺灣臺南地方檢察署檢察官偵查
    起訴。
    理  由
一、本件被告丁○○所犯者，非為死刑、無期徒刑、最輕本刑為3
    年以上有期徒刑之罪，亦非高等法院管轄第一審案件，其於
    準備程序進行中，就被訴事實為有罪之陳述（本院卷第63頁
    ），經依法告知其簡式審判程序之旨，並聽取當事人之意見
    後，合議庭爰依刑事訴訟法第273條之1第1項之規定，裁定
    進行簡式審判程序。且依刑事訴訟法第273條之2規定，不受
    同法第159條第1項、第161條之2、第161條之3、第163條之1
    及第164條至第170條所規定證據能力認定及調查方式之限制
    ，是本案所引傳聞證據均有證據能力。至本判決所引用之非
    供述證據，與本案均有關連性，亦無證據證明係實施刑事訴
    訟程序之公務員以不法方式所取得，依刑事訴訟法第158條
    之4之反面解釋，當有證據能力。
二、上揭犯罪事實，業據被告於審理時坦承不諱（本院卷第55至
    58、61至64、67至73頁），核與證人即告訴人乙○○、甲○○及
    證人即被害人丙○○分別於警詢之證述相符（警一卷第13至14
    頁；警二卷第3至4頁；警三卷第3至4頁），並有中華郵政股
    份有限公司臺南郵局110年10月29日南營字第1101800909號
    函暨所附被告本案帳戶基本資料及交易明細1份、乙○○於新
    北市政府警察局三峽分局北大派出所製作之受理詐騙帳戶通
    報警示簡便格式表、甲○○中華郵政帳戶交易明細1份、丙○○
    網路轉帳明細擷圖1張等件附卷可稽（警一卷第27、35至38
    頁；警二卷第23頁；警三卷第19頁），足徵被告自白與事實
    相符，堪予採信。本案事證已臻明確，被告犯行洵堪認定，
    應依法論科。
三、論罪科刑
㈠、按刑法上之幫助犯，係對於犯罪與正犯有共同之認識，而以
    幫助之意思，對於正犯資以助力，而未參與實施犯罪之構成
    要件行為者而言。經查，被告將其申設之本案帳戶金融卡及
    密碼交與不詳詐欺集團成員，容任不詳詐欺集團成員用以詐
    取告訴人乙○○、甲○○及被害人丙○○之財物，致其等陷於錯誤
    ，分別匯款至本案帳戶內，再由不詳詐欺集團成員將得手款
    項提領轉匯至其他人頭帳戶，以此輾轉方式，製造金流斷點
    ，掩飾、隱匿詐欺犯罪所得之本質及去向以洗錢，足認被告
    係基於幫助詐欺取財及幫助洗錢之不確定故意，且所為提供
    上開金融帳戶資料與他人之行為，屬該等犯罪構成要件以外
    之行為。故核其所為，係犯刑法第30條第1項前段、第339條
    第1項之幫助詐欺取財罪，及刑法第30條第1項前段、洗錢防
    制法第14條第1項之幫助洗錢罪。被告以一提供本案帳戶資
    料之幫助行為，同時觸犯幫助詐欺取財及幫助洗錢2罪名，
    為想像競合犯，均應依刑法第55條規定，從一重之幫助洗錢
    罪處斷。
㈡、被告於審判中自白幫助洗錢犯罪，依洗錢防制法第16條第2項
    規定，減輕其刑；另被告係基於幫助之犯意而提供本案帳戶
    之提款卡及密碼，非實際從事詐欺取財及洗錢犯行之人，犯
    罪情節較正犯輕微，爰依刑法第30條第2項之規定，按正犯
    之刑減輕之，並依刑法第70條規定遞減之。
㈢、爰以行為人之責任為基礎，審酌被告係智識正常、具社會生
    活經驗之成年人，在政府及大眾媒體廣泛宣導下，理應對於
    國內現今利用人頭帳戶為犯罪工具遂行詐欺犯行之案件層出
    不窮之情形有所認知，竟仍輕率提供本案帳戶提款卡及密碼
    予他人，容任詐欺集團以之作為詐騙他人、洗錢之犯罪工具
    ，造成他人財產損失，助長詐欺犯罪之猖獗，所為實不可取
    ；惟念被告犯後終能坦承犯行，犯後態度尚可，又考量被告
    僅係提供犯罪助力，非實際從事詐欺取財、洗錢犯行之人，
    不法罪責內涵應屬較低，兼衡本案告訴人及被害人遭騙之款
    項數額、被告本件犯罪動機、手段、所生危害，及其於審理
    中自陳之智識程度、家庭經濟狀況等一切情狀（涉及隱私，
    不予公開，參本院卷第72頁），量處如主文所示之刑，並就
    罰金刑部分諭知易服勞役折算標準。
四、不予宣告沒收之說明
　　被告於審理中供稱：對方說有賺錢的話，會把錢匯到伊的提
    款卡，但實際上並沒有給過伊錢，伊沒有因提供上開金融帳
    戶資料獲得任何好處等語（本院卷第71頁），卷內復無其他
    證據足證被告有因本件犯行獲有犯罪所得，尚無從依法宣告
    沒收，附此敘明。
據上論斷，應依刑事訴訟法第273條之1第1項、第299條第1項前
段，洗錢防制法第14條第1項、第16條第2項，刑法第11條、第30
條第1項前段、第2項、第339條第1項、第55條、第42條第3項，
刑法施行法第1條之1第1項，判決如主文。
本案經檢察官吳維仁提起公訴，檢察官陳于文到庭執行職務。
中　　華　　民　　國　　111 　年　　9 　　月　　6 　　日
　　　　　　　　　刑事第三庭    法　官　茆怡文
　以上正本證明與原本無異。
如不服本判決應於收受本判決後20日內向本院提出上訴書狀，並
應敘述具體理由。其未敘述上訴理由者，應於上訴期間屆滿後20
日內向本院補提理由書狀（均須按他造當事人之人數附繕本）「
切勿逕送上級法院」。 
　　　　　　　　　　　　　　　　書記官　薛雯庭
中　　華　　民　　國　　111 　年　　9 　　月　　6 　　日
附錄本案論罪科刑法條：
中華民國刑法第30條
幫助他人實行犯罪行為者，為幫助犯。雖他人不知幫助之情者，
亦同。
幫助犯之處罰，得按正犯之刑減輕之。

中華民國刑法第339條第1項
意圖為自己或第三人不法之所有，以詐術使人將本人或第三人之
前交付者，處5年以下有期徒刑、拘役或科或併科50萬元以下罰
金。
　　
洗錢防制法第14條第1項
有第2條各款所列洗錢行為者，處7年以下有期徒刑，併科新臺幣
500萬元以下罰金。